【裁判字號】    89,易,1961
【裁判日期】    891029
【裁判案由】    詐欺
【裁判全文】
臺灣臺北地方法院刑事判決                        八十九年度易字第一九六一號
    公  訴  人  臺灣臺北地方法院檢察署檢察官
    被      告  乙○○
右列被告因詐欺案件，經檢察官提起公訴（八十九年度偵緝字第五八號），本院判決
如左：
    主  文
乙○○意圖為自己不法之所有，以詐術使人將本人之物交付，處有期徒刑陸月，緩刑
貳年。
    事  實
一、乙○○於民國（下同）八十四年十月五日，在台北市○○街八一號門口之檳榔攤
    前，自任會首，召組丙○○（綽號王買）、丁○○、甲○○等會員連同會首共三
    十一人之互助會，約定每會新台幣（下同）三萬元，於每月五日下午二時在上址
    開標，會款並應於開標日起三日內繳清。詎乙○○因經濟上發生困難，無資力負
    擔房貸，乃竟基於意圖為自己不法所有之犯意，於八十五年三月五日下午某時許
    ，利用其擔任互助會會首之身分，先向該會會員丙○○佯稱：互助會會員丁○○
    欲向其借款周轉云云，惟因丙○○表示與丁○○並不相識不願借款，乃乙○○旋
    又改稱：若能借款於丁○○，則丁○○願將其活會資格當作已得標之死會，而於
    每月按期繳交三萬元之死會會款供作清償云云，致丙○○不疑有他，陷於錯誤，
    乃於八十五年四月十五日，在上址開標處交付七十二萬七千二百元予乙○○，嗣
    於八十五年八月一日乙○○經由其家人宣布倒會，且丙○○向丁○○查證結果，
    其並無委由乙○○借款，而乙○○亦未曾支付丁○○任何款項，丙○○始知受騙
    。
二、案經被害人丙○○訴由臺灣臺北地方法院檢察署檢察官偵查起訴。
    理  由
一、右揭事實，業據被告乙○○於本院審理中坦承不諱，互核被害人丙○○於偵審中
    指訴之情節均悉相符合，復經證人丁○○於偵審中供證，從未委由被告乙○○向
    被害人丙○○借款，亦未自被告乙○○處收受任何款項一節明確，且有互助會會
    單、第一銀行、台北區中小企業銀行（現已改制為台北商業銀行）活期儲蓄存款
    存摺明細影本各一份在卷可憑，足見被告前開自白之內容與事實相符，本件事證
    已臻明確，被告犯行堪以認定，應予依法論科。
二、核被告所為，係犯刑法第三百三十九條第一項之詐欺取財罪。爰審酌被告素行尚
    佳並無任何前科紀錄，及其犯罪之動機、目的、手段、所生危害，犯罪後業已坦
    承犯行、與被害人達成和解、態度良好等一切情狀，量處如主文所示之刑，以資
    儆懲。末查被告前未曾受有期徒刑以上刑之宣告，有臺灣高等法院檢察署刑案紀
    錄簡覆表一紙在卷可稽，其因一時失慮，偶罹刑典，且事後已深具悔意，並已與
    被害人達成和解，是其經此教訓，應足知警愓，信無再犯之虞，本院因認對被告
    所處之刑，以暫不執行為適當，爰併宣告緩刑二年，用啟自新。
三、另公訴意旨略以：被告乙○○明知其在外負債甚鉅，已無清償能力，竟基於意圖
    為自己不法所有之犯意，於八十五年四月十五日，向丙○○訛稱互助會會員甲○○有一會欲出讓，致丙○○信以為真，遂支付十八萬五千元予乙○○，並分別於
    八十五年五、六、七月間交付活會會款共計六萬三千四百元，嗣於八十五年八月
    一日乙○○經由其家人宣布倒會，丙○○向甲○○查證結果，並無收受任何讓會
    款項之事，始知受騙，因認被告涉犯刑法第三百三十九條第一項之詐欺取財罪嫌
    等語。訊據被告乙○○堅詞否認有何前開詐欺之犯行，辯稱：甲○○委由伊處理
    讓會之事，伊將其互助會中之一會活會資格，以十八萬五千元讓予丙○○，並確
    實有將之交付予甲○○，過程中並無詐欺情事等語。經查：案外人甲○○確有參
    加被告為會首之互助會二會，其中一會活會資格，因甲○○已無力繳納，乃委由
    被告代為處理讓會事宜，而甲○○雖不知被告將其互助會之活會資格讓與何人，
    但被告確實曾支付十八萬五千元讓會款予甲○○，另甲○○於偵查中因檢察官臨
    時訊問，記不清楚，始答稱未曾收受被告任何讓會款項，嗣經回家查看以前所留
    資料後，始憶起上情之事，已據證人甲○○於本院審理中到庭證述綦詳，足見公
    訴人指訴被告所涉前開詐欺犯行部分，與實情並不相符。又被害人丙○○既已取
    得案外人甲○○之活會資格，則其以活會會員之身分，連續繳納八十五年五至七
    月間之會款，自係本於互助會契約之約定，致有此繳納會款之行為，此縱事後被
    告宣告倒會，在無何其他積極之證據足資認定其有詐騙之意圖下，自不能僅憑民
    事法律關係上之互助會糾紛，而遽認被告有詐欺之犯意，是此部分不能證明被告
    犯罪，原應為無罪之諭知，惟公訴意旨認此部分與前開有罪部分有裁判上一罪之
    連續犯關係存在，爰不另為無罪之諭知，附此敘明。
據上論斷，應依刑事訴訟法第二百九十九條第一項前段，刑法第三百三十九條第一項
、第七十四條第一款，罰金罰鍰提高標準條例第一條前段，判決如主文。
本案經檢察官朱應翔到庭執行職務
中      華      民      國    八十九    年     十      月     二十九    日
                                      臺灣臺北地方法院刑事第七庭
                                          法  官  蔡  世  祺
右正本證明與原本無異
如不服本判決，應於判決送達後十日內，向本院提出上訴狀。
                                          書記官  李  文  椿
中      華      民      國    八十九    年      十     月     三十      日
論罪科刑法條：刑法第三百三十九條第一項。
意圖為自己或第三人不法之所有，以詐術使人將本人或第三人之物交付者，處五年以
下有期徒刑、拘役或科或併科一千元以下罰金。


司法院資訊處製作；財團法人民間司法改革基金會備份。
